臺灣板橋地方法院民事判決　　　　　　　96年度重訴字第61號
原　　　告　華南商業銀行股份有限公司
法定代理人　甲○○
訴訟代理人　戊○○
被　　　告　維泰爾科技股份有限公司
兼　　　上
法定代理人　丁○○
被　　　告　己○○
上　　　一
訴訟代理人　陳國堂律師
被　　　告　乙○○
上列當事人間返還消費借貸款事件，本院於中華民國96年4 月24
日言詞辯論終結，判決如下：
    主  文
被告應連帶給付原告新臺幣貳仟捌佰玖拾貳萬零陸佰捌拾伍元，
及如附表所示之利息暨違約金。
訴訟費用由被告連帶負擔。
    事實及理由
一、程序事項：
  (一)依據兩造所簽立之保證書第11條及授信約定書第15條約定，
    以本院為第一審管轄法院，此有原告所提之保證書及授信約
    定書在卷可憑，依民事訴訟法第24條規定，本院自有管轄權
    ，合先敘明。
  (二)本件被告維泰爾科技有限公司（下稱維泰爾公司）、丁○○
    、乙○○，未於言詞辯論期日到場，核無民事訴訟法第386
    條各款所列情形，爰依原告之聲請，由其一造辯論而為判決
    。
二、原告主張：被告丁○○、己○○、乙○○於民國94年12月26
    日與原告簽立保證書（下稱系爭保證書），約定就主債務人
    即被告維泰爾公司對原告現在（包括過去所負現在未清償）
    及將來，於保證書第1 條所負之債務，以新臺幣（下同）
    5,000 萬元為限額（含本金及利息、遲延利息、違約金、損
    害賠償及其他從屬於主債務之負擔），保證人願與主債務人
    負連帶清償責任。嗣被告維泰爾公司於95年1 月3 日、1 月
    13 日 、1 月13日、1 月26日、1 月26日，分別向原告借款
    2,000 萬元、350 萬元、150 萬元、315 萬元、135 萬元（
    借款期間詳如附表之借款起迄日所示），並均約定每筆借款
    皆自借款日起，按月計付利息，本金按約定方式攤還，到期
    即將借款本金全數清償。詎被告維泰爾公司還本繳息至95年
    5 月13日，即未依約清償，依授信約定書第5 、6 條約定，
    所有借款視為全部到期。屢經原告催討，未獲置理，迄今計
    積欠原告本金28,920,685元及如附表所示之利息暨違約金。
    為此，爰依消費借貸及連帶保證法律關係，請求被告負連帶
    清償責任。並聲明請求：如主文第1 項所示。
三、被告維泰爾公司、丁○○、乙○○未於言詞辯論期日到場，
    亦未提出準備書狀作何聲明或陳述。
四、被告己○○則以：當初係因被告丁○○以被告維泰爾公司需
    要100 萬元周轉，要求伊擔任連帶保證人，伊簽署保證書時
    ，並未看到保證書（下稱系爭保證書）上之金額，根本不知
    保證金額範圍為5,000 萬元；授信約定書立約人欄、系爭保
    證書之對保簽章欄及連帶保證人欄上伊名義之簽名及用印固
    為真正，惟系爭保證書第12條下方之連帶保證人簽章欄伊名
    義之簽名則非其所簽署，而印章雖為真正，但非伊所蓋用；
    另95年1 月13日及95年1 月26日各兩張借據，其上之簽名及
    用印均非其所為，印章雖是伊所有，但係伊任職被告維泰爾
    公司時所留於該公司之印章等語，資為抗辯。並答辯聲明：
    駁回原告之訴。
五、兩造不爭執事項：
  (一)95年1 月3 日簽立之授信約定書為被告己○○親自簽名及蓋
    章。
  (二)系爭保證書上，對保簽章欄及連帶保證人欄中關於被告己○○名義之簽名及印章，係被告己○○親自簽名及蓋章。
六、兩造爭執之要點：被告己○○是否應負連帶保證人責任？經
    查：
  (一)原告主張之事實，已據其提出與所述相符之系爭保證書1 件
    、借據5 紙、授信約定書3 份等影本為證。另維泰爾科技有
    限公司、丁○○、乙○○已於相當時期受合法之通知，而於
    言詞辯論期日不到場，亦未提出準備書狀爭執，依民事訴訟
    法第280 條第3 項前段、第1 項前段規定，視同自認。原告
    之主張，為可採信。
  (二)被告己○○雖辯稱：伊以為保證之額度僅100 萬元，不知係
    5,000 萬元，且系爭保證書第12條下方的伊簽名非伊所簽名
    等語。惟查：
    1.按保證人與債權人約定就債權人與主債務人間所生一定債
      之關係範圍內之不特定債務，預定最高限額，由保證人保
      證之契約，學說上稱為最高限額保證。此種保證契約如定
      有期間，在該期間內所生約定範圍內之債務，不逾最高限
      額者，均為保證契約效力所及；如未定期間，保證契約在
      未經保證人依民法第754 條規定終止或有其他消滅原因以
      前，所生約定範圍內之債務，亦同（最高法院77年台上字
      第943 號判例參照）。
    2.被告己○○雖辯稱系爭保證書第12條下方的簽名非伊所簽
      ，印章則為真正等語。然其自認系爭保證書上之對保欄及
      連帶保證人欄上被告己○○簽名及用印，均係其所親自為
      之，此有本院96年4 月24日言詞辯論筆錄在卷可稽。且被
      告己○○於本院第一次提示原告所提包括系爭保證書在內
      之全部證物原本予被告己○○檢視時，被告己○○僅爭執
      95年1 月13日該張借據及95年1 月26日兩張借據上之其名
      義簽名之形式真正，就授信約定書及系爭保證書上之形式
      及實質真正則均未爭執，此有本院96年3 月20日言詞辯論
      筆錄足徵。嗣於本院96年4 月24日言詞辯論期日，第二次
      再度提示原告所提全部證物原本時，被告己○○方否認其
      中系爭保證書第12條下方其名義之簽名非其所簽。然該系
      爭保證書第12條下方被告己○○名義之簽名，與系爭保證
      書上被告己○○自認親簽之對保簽章欄及連帶保證人欄中
      關於被告己○○名義之簽名，以肉眼相比對，極為相似。
      再經本院訊問證人即系爭保證書之對保人丙○○，證人丙○○證稱：「本件確實有對保，由連帶保證人親自簽名，
      而且保證書上有關連帶保證人應簽章的欄位，都會請連帶
      保證人簽名及蓋章。」等語（見本院96年4 月24日言詞辯
      論筆錄），已證述確係由各個連帶保證人於其上每個有關
      連帶保證人應簽章的欄位均親自簽名甚明；復參諸銀行行
      員對同一連帶保證人進行對保程序時，通常先將需要簽名
      用印之處標示，供簽名用印之人知悉應簽名用印之處為何
      ，並一次進行完畢，衡情銀行行員殊無就同一位連帶保證
      人予以分次辦理對保之理，此觀之系爭保證書原本上，包
      括對保簽章欄連帶保證人欄以及第12條下方，均有「○」
      ，用以標示該處需簽名用印之處可為佐參。又按當事人主
      張有利於己之事實，就其事實有舉證之責任，私人之印章
      ，由自己使用為常態，被人盜用為變態，主張變態事實之
      當事人，自應就此印章被盜用之事實負舉證之責任（最高
      法院86年台上字第717 號裁判意旨參照）。被告己○○自
      認系爭保證書上之對保簽章欄及連帶保證人欄之簽名及印
      章，均為其所親自為之，另就同一份保證書第12條下方之
      印章，亦自認形式真正，但否認係其所蓋用，而主張係遭
      他人盜蓋，則揆諸上開說明，自應由被告己○○就系爭保
      證書第12條下方之印章係遭盜蓋乙節，負舉證責任，然其
      並未舉證以實其說。基上，被告己○○上開所辯，尚不足
      採。
    3.至於被告己○○另辯稱其所保證之額度僅100 萬元等語。
      查，證人丙○○於本院證稱：「我們對保的程序一定會把
      保證書拿給連帶保證人看…保證金額的部分，按照銀行內
      部規定不能由行員填寫，須由主債務人或連帶保證人來填
      寫，但是在連帶保證人簽名之前，保證金額的部分必須填
      寫完畢，不得空白，所以本件在連帶保證人簽名之前，保
      證金額欄一定已經填寫完畢」等語已明，有本院96年4 月
      24日言詞辯論筆錄可稽。且參諸系爭保證書上連帶保證人
      共3 人即被告丁○○、乙○○及己○○，其中被告丁○○
      之對保日期為94年12月26日、被告乙○○對保日期為同年
      月28日、被告己○○對保日期係95年1 月3 日，有系爭保
      證書之對保簽章欄足憑，是被告己○○對保日期顯晚於其
      餘2 位連帶保證人，故其該部分抗辯，亦無可取。
  (三)主債務人即被告維泰爾公司於95年1 月3 日、1 月13日、1
    月13日、1 月26日、1 月26日，分別向原告借款2,000 萬元
    、350 萬元、150 萬元、315 萬元、135 萬元，此有借據5
    張在卷可憑（見本院卷第10至14頁），上述借貸契約之成立
    ，均在系爭保證書之保證期間內。被告己○○雖辯稱95年1
    月13日及95年1 月26日各兩張借據，其上之簽名及用印均非
    其所為，印章雖為真正，但係任職被告維泰爾公司時所留於
    該公司之印章等語。惟查，被告己○○自認為其親自簽名及
    用印之授信約定書第14條約定：「為便利嗣後立約人與貴行
    一切受（授）信往來（含立約人之保證行為），立約人茲同
    意，除另有約定外，憑後列留存印鑑式樣蓋（簽）於受（授
    ）信契據，即生效力。」，亦即，僅需與授信約定書上式樣
    相同之被告己○○印章蓋用於借據上之連帶保證人欄，原告
    即可就各筆借款貸放予主債務人即被告維泰爾公司。被告己○○既自認上開4 紙借據上連帶保證人伊名義之印章為真正
    ，而與授信約定書上之其名義印章式樣同一，僅辯稱係遭盜
    用等語，揆諸上開最高法院86年台上字第717 號裁判所揭意
    旨，被告己○○自應就該遭盜蓋之事實，負舉證之責。惟其
    就此未能舉證以實其說，其所辯即非可採。
七、從而，原告基於消費借貸（對被告維泰爾公司）及連帶保證
    （對丁○○、己○○、乙○○）法律關係，請求被告連帶給
    付借款28,920,685元，及如附表所示利息、違約金，為有理
    由，應予准許。
八、訴訟費用負擔之依據：民事訴訟法第78條、第85條第2 項。
中　　華　　民　　國　　96　　年　　4 　　月　　30　　日
                  民事第一庭  法　官　陳翠琪
以上正本係照原本作成
如對本判決上訴，須於判決送達後20日內向本院提出上訴狀
中　　華　　民　　國　　96　　年　　5 　　月　　1 　　日
                  　　　　　　書記官　李瑞芝
